【裁判字號】    97,交聲,1754
【裁判日期】    970717
【裁判案由】    違反道路交通管理處罰條例聲明異議
【裁判全文】
臺灣臺北地方法院交通事件裁定        97年度交聲字第1754號
受 處分 人  甲○○
原處分機關  臺北市交通事件裁決所
上列受處分人因違反道路交通管理處罰條例案件，對於原處分機
關於中華民國97年7月9日所為之處分（原處分案號：北市裁罰字
第裁22-A00000000號）聲明異議，本院裁定如下：
    主  文
異議駁回。
    理  由
一、按駕駛人駕駛汽車，應遵守道路交通號誌之指示。又停止線
    ，用以指示行駛車輛停止之界限，車輛停止時，其前懸部分
    不得伸越該線。本標線設於已設有「停車再開」標誌或設有
    號誌之交岔路口，鐵路平交道或行人穿越道之前方及左彎待
    轉區○○○○道路交通安全規則第90條、道路交通標誌標線
    號誌設置規則第170條第1項分別定有明文。而汽（機）車駕
    駛人，行經有燈光號誌管制之交岔路口闖紅燈者，處新臺幣
    （下同）1,800元以上5,400元以下罰鍰，道路交通管理處罰
    條例 (下稱條例)第53條第1項定有明文；又汽（機）車駕駛
    人違反該條例第53條規定者，除應依該條所規定之罰鍰處罰
    外，並予記違規點數3點，條例第63條第1項亦定有明文。
二、本件受處分人甲○○於民國97年3月20日19時6分，駕駛車號
    BY- 3649號之自用小客車（下稱違規車輛），於臺北市○○
    ○路、建國北路口因違規闖紅燈，經臺北市政府警察局中山
    分局 (下稱舉發機關) 依採證照片，逕行舉發「行經有燈光
    號誌管制之交岔路口闖紅燈」之違規。嗣受處分人向原處分
    機關提出申訴，經原處分機關函請舉發機關調查結果，仍認
    受處分人有前開違規行為，原處分機關乃於97年7月9日依條
    例第53條第1項、第63條第1項，及違反道路交通管理事件統
    一裁罰基準表規定，裁罰受處分人罰鍰2700元及記違規點數
    3 點，受處分人不服，於法定期間內具狀聲明異議。
三、異議意旨略以：受處分人甲○○固不否認駕駛違規車輛於行
    經上揭路段時，有超出停止線、闖紅燈之行為；惟辯稱由於
    當時係下班車多，當行經民權東路口時，因有一大客車左轉
    橫跨在民權東路上，致整個卡住建國北路前行之車流，而在
    燈號未變紅燈前，受處分人之車輛已在停止線上，以慢速跟
    車前進，因此當該橫跨之大客車前行後，受處分人只好跟車
    加速通過，致遭該處路口之固定式微電腦闖紅燈照相設備，
    攝得其闖紅燈之採證照片，為此聲明異議等語。
四、經查：
  (一)本件受處分人駕駛違規車輛於97年3月20日19時6分，行經
      上揭違規路口，因「行經有燈光號誌管制之交岔路口闖紅
      燈」之行為，經員警依採證照片逕行舉發等情，為受處分
      人所不否認，亦有其所附舉發機關之採證照片2 幀存卷可
      稽，事證明確，應可認定。
  (二)另據舉發機關函覆受處分人及原處分機關稱：受處分人於
      被舉發時地，確有紅燈亮起1.0秒後，以時速24 公里超過
      停止線（駛壓感應線圈）始拍攝2張照片，有該局97年5月
      20日北市警中分交字第09735778500號函、97年6月18日北
      市警中分交字第09735970500 號函存卷可查。受處分人雖
      陳稱，當時前方有一大客車，橫在該路口，致使受處分人
      所在車道之車流無法前行，然按「汽車行駛至交岔路口，
      其行進、轉彎，應依下列規定：... 十三、行至有號誌之
      交岔路口，遇有前行或轉彎之車道交通擁塞時，應在路口
      停止線前暫停，不得逕行駛入交岔路口內，致號誌轉換後
      ，仍未能通過妨礙其他車輛通行。」道路交通安全規則第
      102條第1項第13款規定甚明。受處分人明知本案路口車潮
      擁擠，且稱之為常識，縱依所稱真有一大客車堵塞路口，
      然受處分人竟未於路口停止線前暫停等候，而仍執意跟車
      前行，致以時速24公里闖紅燈，顯已違反前述「路口淨空
      」規定，難謂無闖紅燈之故意。
（三）受處分人於通過路口時，若見前方車輛堵塞，即不應再予
      前進，以維路口暢通，豈可以藉由堵塞，更超越停止線通
      過交岔路口，而作為闖紅燈之合法理由，受處分人應隨時
      注意路況，以維用路順暢，故於圓形紅燈亮起時，其所駕
      駛車輛之車身，確實有直行前進超越停止線，並闖紅燈之
      行為，受處分人所辯，殊不足採，本件事證明確，受處分
      人上揭違規闖紅燈行為，堪以認定，應依法處罰。
五、綜上所述，本件受處分人既有行經有燈光號誌管制之交岔路
    口闖紅燈之情形，原處分機關依條例第53條第1 項、第63條
    第1項之規定，裁處受處分人罰鍰2700元及記違規點數3點，
    核無違誤。本件受處分人之異議為無理由，應予駁回。
六、依道路交通案件處理辦法第19條，裁定如主文。
中    華    民    國    97    年    7     月    17    日
                  交通法庭法  官  呂政燁
以上正本證明與原本無異。
如不服本裁定應於送達後5日內向本院提出抗告狀。
                          書記官  呂欣穎
中    華    民    國    97    年    7     月    17    日


司法院資訊處製作；財團法人民間司法改革基金會備份。
